【裁判字號】    89,訴緝,592
【裁判日期】    891124
【裁判案由】    恐嚇
【裁判全文】
臺灣臺中地方法院刑事判決                        八十九年度訴緝字第五九二號
    公  訴  人  臺灣台中地方法院檢察署檢察官
    被      告  甲○○
    選任辯護人  張居德
右列被告因恐嚇案件，經檢察官提起公訴（七十九年度偵字第五六七０、六三一四號
），本院判決如左：
    主  文
甲○○共同意圖為自己不法之所有，以恐嚇使人將本人之物交付，未遂，處有期徒刑
壹年肆月。
    事  實
一、緣真實姓名不詳綽號「老羅」、「阿金」之成年男子，共同意圖為自己不法之所
    有，於民國（下同）七十九年六月二十三日下午三時五十分許起接續以電話向台
    中市○○路○段四三二號帝通汽車有限公司（以下簡稱帝通公司）經理林永森勒
    索款項，表示至少要給付七位數字（即百萬元）以上之現金，如不給付，將對其
    不利等語，嗣並於同月二十四日凌晨三時許，共同至帝通公司將該公司之落地鋁
    門窗擊破以威嚇之（毀損部分未據告訴），後又一再以電話恐嚇稱如不從將繼續
    破壞下去，將對公司人員安全下手等語，致林永森心生畏懼，而於同年月二十九
    日晚上六時許向警方報案。其間，於同年月二十七日，「阿金」另覓得知情之甲
    ○○、劉朝臣（先行審結）共同參與犯案，甲○○、劉朝臣二人明知上情，仍與
    「老羅」「阿金」共同基於意圖為自己不法所有之犯意聯絡加入犯案。嗣於同年
    七月五日下午四時四十分許，由「阿金」打電話給林永森要其準備現金，不得再
    遲延，否則將採取行動等語，經林永森苦苦哀求，始降為十萬元。嗣約於七日下
    午五時三十五分許交付款項，由甲○○駕駛自用小客車搭載劉朝臣前往帝通公司
    取款，甲○○在車上接應守侯，劉朝臣下車入內取款時，當場為埋伏在旁之警員
    查獲而未遂。甲○○則伺機逃逸他去。
二、案經台中市警察局移送台灣台中地方法院檢察署檢察官偵查起訴。嗣本院審理時
    於七十九年九月二十五日第一次發布通緝，於八十六年四月八日始經緝獲到案。
    復因傳拘無著，再行發布通緝，於八十九年十月十九日始緝獲到案。
    理  由
一、右揭犯罪事實，業據被告甲○○坦承不諱，核與同案被告劉朝臣於本院前案（七
    十九年度訴字第一三三九號）審理時供述取款之情節相符，而被害人林永森前遭
    不明人士以電話恐嚇勒索，致其心生畏懼之情，亦據其於警訊時指訴綦詳。按共
    同正犯之成立，祗需有犯意之聯絡及行為之分擔即為已足，既不問犯罪動機起於
    何人，亦不必每一階段犯行，均經參與（最高法院三十四年上字第八六二號判例
    可資參照）。本案被告自承係於帝通公司落地鋁門窗被擊破後第三天應「阿金」
    之邀參與犯行，當時就知道「阿金」與「老羅」勒索帝通公司之事，則以被告明
    知渠等之犯行，復與劉朝臣出面取款而為參與犯罪構成要件之行為，被告與劉朝
    臣、「阿金」、「老羅」間，就恐嚇取財之犯行，具有犯意聯絡及行為分擔，均
    為共同正犯甚明，自應共負罪責，尚難以被告辯稱未參與前階段之打電話、擊破
    落地鋁門窗示威之犯行而得卸飾其責。另公訴人起訴意旨認被告係自始即與「阿
    全」（被告稱係「阿金」）、「老羅」、劉朝臣等共同基於犯意之聯絡，自七十
    九年六月二十三日起，推由甲○○以電話向林永森恐嚇，並於七十九年六月二十
    四日凌晨，由甲○○、「老羅」、「阿全」等，持不詳之兇器將帝通公司之落地
    鋁門窗擊破云云。公訴人上開認定，無非係以同案被告劉朝臣於警訊及檢察官初
    訊時之供述，並有錄音帶三捲扣案可稽為憑。惟訊據被告甲○○堅決否認有打電
    話恐嚇及參與擊破帝通公司落地鋁門窗之行為，一再辯稱：電話是「阿金」他們
    打的，是在帝通公司落地鋁門窗被擊破後三天伊才加入犯案等語。經查，同案被
    告劉朝臣固於警訊及檢察官初訊時均供稱：恐嚇電話是甲○○打的，六月二十四
    日凌晨是由甲○○等持槍射擊帝通公司鋁門窗等語，然查，其於警訊時稱：同夥
    除了我和甲○○外尚有綽號「老羅」「阿全」等二人，此與被告辯稱尚有「老羅
    」、「阿金」二人犯案大致相符，復稱：「老羅」及「阿全」只參與電話勒贖行
    動（見偵卷第五頁反面最末行），並自始均稱帝通公司鋁門窗被擊破時，伊並未
    參與，亦未在場，是事後聽甲○○說的等語，於檢察官其餘各次偵查時則改稱：
    不知道恐嚇電話是何人打的（見偵卷第二十三頁、第三十頁反面），嗣於本院審
    理其涉犯恐嚇一案時則陳稱：（問：你為何知道這錄音帶是甲○○打電話之錄音
    ？）是甲○○叫我去拿錢的，我被抓到做筆錄時，警察有拿給我看，向我說的。
    而遍觀卷內之資料，於警訊、偵查及本院前案審理時，從未播放該扣案之錄音帶
    供劉朝臣辨認，則以劉朝臣於警訊時供稱「老羅」及「阿全」有參與電話勒贖行
    動等語以觀，該恐嚇電話是否確為被告甲○○所打，顯非無疑，是其於警訊及偵
    查初訊時供稱恐嚇電話為被告甲○○所打乙節顯非毫無瑕疵可指，即難以此遽認
    被告有上開犯行。又本案因被告逃逸通緝多年，迄今始緝獲歸案，期間適逢台灣
    地區發生九二一大地震，中部地區受創尤重，原存放於贓物庫之扣案錄音帶因該
    次震災而散落逸失，致本院審理本案時無從調取上開錄音帶資以比對，惟此事實
    上不能之不利益實無從歸責於被告，即難以查獲本案時有扣得三捲恐嚇之錄音帶
    乙節資為對被告不利之認定。另就帝通公司落地鋁門窗被擊破乙節，同案被告劉
    朝臣既明白陳稱：伊當時未在場，則其所供顯非親眼所見，被告甲○○亦一再否
    認有參與此部分之犯行，即難以劉朝臣事後聽聞之詞，認定被告此部分犯行。惟
    如上所述，被告未參與打電話、擊破落地鋁門窗示威之犯行，並無得卸免其共犯
    罪責，附此敘明。是事証明確，被告右揭犯行，洵堪認定。
二、核被告甲○○所為，係犯刑法第三百四十六條第三項、第一項之恐嚇取財未遂罪
    。其意圖為自己不法之所有，著手於恐嚇取財之犯行而未達取財之結果，為未遂
    犯，應依刑法第二十六條前段之規定減輕其刑。被告等以電話多次接續恐嚇及毀
    損被害人公司鋁門窗之行為，均係本件恐嚇取財未遂犯行之一部行為，僅論以一
    恐嚇取財未遂罪。被告與劉朝臣、「老羅」、「阿金」等人，就本件所犯之罪彼
    此間具有犯意聯絡及行為分擔，均為共同正犯。爰審酌被告犯罪之動機、目的，
    正值青年，不思上進，反以恐嚇之方式勒索他人財物，對被告人身心產生極大的
    畏怖，惡意非輕，及其犯後逃逸無蹤，經本院通緝多年始到案，犯後供詞猶避重
    就輕等一切情狀，量處如主文所示之刑。
三、按被告犯罪雖在七十九年十月三十一日前，然其於中華民國八十年罪犯減刑條例
    八十年一月一日施行前，於七十九年九月二十五日即經本院以中院瑞刑緝字第七
    一０號發布通緝在案，有本院通緝書一份附於本院七十九年度訴字第一三三九號
    卷內可稽。嗣其於八十六年間始經緝獲到案，依上開減刑條例第六條之規定，自
    不得依該條例之規定減刑，附此敘明。
據上論結，應依刑事訴訟法第二百九十九條第一項前段，刑法第二十八條、第三百四
十六條第三項、第一項、第二十六條前段，罰金罰鍰提高標準條例第一條前段，判決
如主文。
中    華    民    國      八十九      年      十一    月      二十四    日
                                   台灣台中地方法院刑事第二庭
                                          法  官   吳  幸  芬
如不服本判決應於送達後十日內向本院提出上訴狀，上訴於台灣高等法院台中分院（
須附繕本）
                  書記官
中    華    民    國      八十九      年      十一    月      二十四    日
附錄本案論罪科刑法條全文
刑法第三百四十六條
意圖為自己或第三人不法之所有，以恐嚇使人將本人或第三人之物交付者，處六月以
上五年以下有期徒刑，得併科一千元以下罰金。
以前項方法得財產上不法之利益，或使第三人得之者，亦同
前二項之未遂犯罰之。


司法院資訊處製作；財團法人民間司法改革基金會備份。
